【裁判字號】    95,訴緝,212
【裁判日期】    950629
【裁判案由】    違反槍砲彈藥刀械管制條例
【裁判全文】
臺灣臺中地方法院刑事判決             95年度訴緝字第212號
公  訴  人  臺灣臺中地方法院檢察署檢察官
被      告  甲○○
指定辯護人 本院公設辯護人  乙○○
上列被告因違反槍砲彈藥刀械管制條例案件，經檢察官提起公訴
（94年度偵字第5737號），本院判決如下：
    主    文
甲○○未經許可，寄藏可發射子彈具有殺傷力之改造手槍，處有
期徒刑年陸月，併科罰金新台幣壹拾萬元，罰金如易服勞役，
以新台幣玖佰元即銀元佰元折算壹日。
扣案之仿ＷＡＬＴＨＥＲ廠半自動手槍之改造手槍壹枝（含彈匣
壹個，槍枝管制編號0000000000號），及改造子彈壹顆（編號1
），均沒收。
    犯罪事實
一、甲○○明知可發射子彈具有殺傷力之改造手槍及改造子彈為
    管制物品，非經中央主管機關許可，不得擅自持有、寄藏，
    竟於民國（下同）94年2月2日下午4、5時許，在其臺中市西
    屯區中新巷2弄1號住處，明知友人李定雄用手提袋裝著交其
    暫時保管之物品，係具有殺傷力之仿ＷＡＬＴＨＥＲ廠半自
    動手槍之改造手槍1枝（含彈匣1個，槍枝管制編號00000000
    0 0號），及具有殺傷力之改造子彈1顆（編號1），仍未經
    許可而無故持有，並將之寄藏於上址住處；嗣甲○○陪同李
    定雄外出，李定雄因毒品案遭警圍捕時中槍身亡（於94年2
    月2日下午10時43分死亡），甲○○因恐前揭受寄藏放之改
    造手槍、子彈之犯行被警發覺，乃將上述改造手槍、子彈託
    其不知情之李姓女友拿至臺中市○○路與青海路口之丸久超
    市寄物櫃寄放。迨至同年3月中旬左右，臺中市政府警察局
    刑警大隊警員找甲○○欲瞭解李定雄生前藏放槍、彈之狀況
    ，甲○○心虛，懷疑自己前揭藏放槍、彈於丸久超市寄物櫃
    之犯行已被警發覺，乃趁機取回上述槍、彈，並攜帶在旁防
    身，同時易於緊急處置。嗣於94年3月24日凌晨1時40分許，
    甲○○在臺中市○○區○○路325號前被警查獲，並當場自
    其身上腰際間扣得上開改造手槍1枝及子彈1顆（另同時查扣
    無殺傷力之改造子彈6顆）。
二、案經臺中市警察局移送臺灣臺中地方法院檢察署檢察官偵查
    起訴。
    理    由
一、上開犯罪事實，業據被告甲○○於本院95年4月6日訊問及95
    年4月27日行準備程序時供認不諱（見本院95年4月6日訊問
    及95年4月27日準備程序筆錄），並有上述扣案之改造手槍1
    枝及子彈1顆足憑。而將上述扣案槍、彈，經送請內政部警
    政署刑事警察局鑑定結果，據覆稱：「一、送驗8釐米手槍1
    枝（槍枝管制編號0000000000號），認係由仿ＷＡＬＴＨＥ
    Ｒ廠ＰＰＫ／Ｓ型半自動手槍製造之玩具手槍換裝土造金屬
    槍管而成之改造手槍，機械性能良好，可擊發適用子彈，認
    具殺傷力。二、送鑑子彈7顆，認均係由土造金屬彈殼加裝
    直徑8．0mm金屬彈頭而成之土造子彈，經取樣2顆試射結果
    ：其中1顆（編號1），可擊發，認具殺傷力；另1顆（編號
    2），雖可擊發，惟其發射動能甚微，認不具殺傷力」等情
    ，此有上開鑑定機關94年4月8日刑鑑字第0940050618號函、
    鑑定意見書各1份及送鑑槍、彈照片4張在卷可稽（見偵查卷
    第36至43頁），被告甲○○於本院審理中固亦坦承前揭時地
    受友人李定雄之託暫時保管上述槍枝、子彈，並將之放置於
    前揭住處，復託其不知情之李姓女友拿至臺中市○○路與青
    海路口之丸久超市寄物櫃寄放，迨至本案被查獲前1、2個禮
    拜（即94年3月中旬左右），臺中市政府警察局刑警大隊警
    員找伊欲瞭解李定雄生前藏放槍、彈之狀況，伊乃趁機取回
    上述槍、彈，並攜帶在旁防身，旋於前開時、地被警查獲等
    情屬實，雖又辯稱：伊於94年2月2日下午4、5時許，在其上
    址住處受託保管時並不知手提袋內裝的東西是改造手槍、子
    彈，是當天晚上7、8點鐘回到家時打開才知道是槍、彈云云
    。惟查：槍枝、子彈係屬違禁物品，得之不易，且價值昂貴
    ，又非經中央主管機關許可，不得擅自持有、寄藏，若擅自
    持有、寄藏，法律定有重刑，此乃眾所周知，因此，持有、
    寄藏槍枝、子彈者，莫不隱秘謹慎為之，若欲託他人保管，
    非信任之好友，且已說清原委始末，亦不可能貿然行之，並
    徵之被告甲○○亦供認伊與李定雄是1、20年老朋友等情以
    觀，被告甲○○前開所辯伊於最初受寄藏放時，並不知道手
    提袋內裝著東西是手槍、子彈一節，與常情有悖，核屬避重
    就輕之詞，殊無足取，被告罪證至臻明確，犯行洵堪認定。
二、按槍砲彈藥刀械管制條例係將「持有」與「寄藏」為分別之
    處罰規定，則單純之「持有」，故不包括「寄藏」，但「寄
    藏」之受人委託代為保管，其保管之本身所為之「持有」，
    既係「寄藏」之當然結果，法律上自宜僅就「寄藏」行為為
    包括之評價，不應另就「持有」予以論罪（最高法院74年臺
    上字第3400號判例參照）。是核被告上開所為，係犯槍砲彈
    藥刀械管制條例第8條第4項之未經許可，寄藏可發射子彈具
    有殺傷力之改造手槍罪，及同條例第12條第4項未經許可，
    寄藏具有殺傷力之改造子彈罪。原起訴書認被告係犯槍砲彈
    藥刀械管制條例第8條第「3」項之未經許可，「持有」可發
    射子彈具有殺傷力之改造手槍罪，及同條例第12條第4項未
    經許可，「持有」具有殺傷力之改造子彈罪，雖有未合，惟
    業經蒞庭公訴檢察官聲請變更起訴法條為槍砲彈藥刀械管制
    條例第8條第「4」項，及「寄藏」改造手槍、子彈罪（見臺
    灣臺中地方法院檢察署檢察官94年5月19日補充理由書及本
    院95年4月27日準備程序筆錄、95年6月22日審判筆錄），查
    公訴檢察官有實行公訴之職權，於實行公訴時，自有變更或
    更正原起訴法條之權限，故本院毋庸再予以變更。被告1 個
    寄藏行為，同時觸犯上開2罪名，屬想像競合犯，應從一重
    之槍砲彈藥刀械管制條例第8條第4項之未經許可，寄藏可發
    射子彈具有殺傷力之改造手槍罪處斷。審酌被告寄藏槍枝、
    子彈之行為，對社會及人身安全威脅甚鉅，第念其所寄藏者
    ，僅改造手槍1枝及子彈1顆，數量尚非甚多，並衡諸其犯罪
    之動機，初僅係單純受朋友之託，暫時保管寄放，情節尚非
    至重，及其坦承犯行後又飾詞避重就輕，尚乏徹底悛悔之意
    等一切情狀，爰量處如主文所示之刑，罰金部分並諭知易服
    勞役之折算標準（按蒞庭公訴檢察官雖當庭求刑有期徒刑4
    年6月，惟本院審酌上述情狀，認檢察官前開求刑過重，故
    判處如上）。
三、扣案之上述仿ＷＡＬＴＨＥＲ廠半自動手槍之改造手槍壹枝
    （含彈匣1個，槍枝管制編號0000000000號），及改造子彈1
    顆（編號1），均係屬違禁物，應依刑法第38條第1項第1款
    規定宣告沒收。
四、公訴意旨另以：被告甲○○於上述時地，另未經許可，同時
    寄藏具有殺傷力之改造子彈5顆（原起訴書記載為7顆，除編
    號1之子彈具有殺傷力，已論罪科刑在前外，編號2之子彈，
    因送鑑定不具殺傷力，業經檢察官不另為不起訴處分在案，
    惟起訴檢察官未將之扣除，仍併予論列，嗣經蒞庭公訴檢察
    官將之剔除，並更正為6顆。扣除已論罪之部分外，檢察官
    另尚起訴5顆），因認被告此部分亦涉犯槍砲彈藥刀械管制
    條例第12條第4項未經許可，寄藏具有殺傷力之改造子彈罪
    嫌云云。經查：扣案之子彈共有7顆，其中編號1、2之子彈2
    顆，前經警局送內政部警政署刑事警察局鑑定結果，編號1
    之子彈具有殺傷力，編號2之子彈不具殺傷力一節，已如前
    述。而其餘5顆子彈，經本院再送內政部警政署刑事警察局
    鑑定結果，據覆稱：「送鑑5顆子彈，均經實際試射結果，
    其中3顆（編號3至5號），雖均可擊發，惟其發射動能甚微
    ，認均不具殺傷力；另2顆（編號6、7號），均無法擊發，
    認均不具殺傷力」，此亦有上開鑑定機關95年6月9日刑鑑字
    第0950060579號函在卷足資佐證，故此5顆子彈顯非屬槍砲
    彈藥刀械管制條例所管制之物品，自難認被告就此部分有何
    違反該條例之罪行。被告此部分之行為尚屬不罰，惟檢察官
    認此部分與上開已起訴論罪科刑部分，有想像競合犯之關係
    ，屬裁判上一罪，爰不另為無罪之諭知。又因此部分之改造
    子彈，不具殺傷力，非屬違禁物，依法不在得予沒收之列，
    均併此敘明。
據上論斷，應依刑事訴訟法第299條第1項前段，槍砲彈藥刀械管
制條例第8條第4項、第12條第4項，刑法第11條前段、第55條、
第42條第2項、第38條第1項第1款，罰金罰鍰提高標準條例第2條
、現行法規所定貨幣單位折算新台幣條例第2條，判決如主文。
本案經檢察官丙○○到庭執行職務。
中    華    民    國    95    年    6     月    29    日
                刑事第十七庭  審判長法  官  翁慶珍
                                    法  官  巫淑芳
                                    法  官  張清洲
上正本證明與原本無異。
如不服本判決，應於送達後十日內向本院提出上訴狀（須附繕
本），上訴於台灣高等法院台中分院。
                                    書記官  張芳惠
中    華    民    國    95    年    6     月    29    日
附錄論罪科刑法條
槍砲彈藥刀械管制條例第8條第4項
未經許可，持有、寄藏或意圖販賣而陳列第 1 項所列槍枝者，處
3年以上10年以下有期徒刑，併科新臺幣700萬元以下罰金。
槍砲彈藥刀械管制條例第12條第4項
未經許可，持有、寄藏或意圖販賣而陳列子彈者，處 5 年以下有
期徒刑，併科新台幣 300 萬元以下罰金。


司法院資訊處製作；財團法人民間司法改革基金會備份。
